【裁判字號】    98,交聲,2393
【裁判日期】    980930
【裁判案由】    違反道路交通管理處罰條例聲明異議
【裁判全文】
臺灣臺北地方法院交通事件裁定        98年度交聲字第2393號
原處分機關  臺北市交通事件裁決所
異  議  人
即受處分人  丙○○
                    國民
上列異議人即受處分人因違反道路交通管理處罰條例案件，對於
臺北市交通事件裁決所中華民國98年7月10日所為之處分（原處
分案號：北市裁罰字第裁22－Z00000000號），聲明異議，本院
裁定如下：
    主  文
異議駁回。
    理  由
一、按汽車行駛於高速公路時，不得驟然或任意變換車道，如欲
    超越前車或變換車道時，應先顯示方向燈告知前後車輛，並
    保持安全距離及間隔，方得超越或變換車道，高速公路及快
    速公路交通管制規則第11條定有明文。次按汽車駕駛人，駕
    駛汽車在道路上蛇行，或以其他危險方式駕車者，處新臺幣
    （下同）6,000元以上24,000元以下罰鍰，並當場禁止其駕
    駛，並吊扣該汽車牌照3個月，及應接受道路交通安全講習
    ，道路交通管理處罰條例第43條第1項第1款、第4項前段、
    第5項前段亦分別定有明文。復按汽車駕駛人，駕駛汽車有
    違反本條例之行為，經交通勤務警察或依法令執行交通稽查
    任務人員制止時，不聽制止或拒絕停車接受稽查而逃逸者，
    除按各該條規定處罰外，處3,000元以上6,000元以下罰鍰，
    道路交通管理處罰條例第60條第1項規定甚明。而汽車駕駛
    人有違反道路交通管理處罰條例第43條、第60條第1項規定
    者，除依原條款處罰鍰外，並各予記違規點數3點、1點，亦
    為同條例第63條第1項第3款、第1款所明定。
二、本件異議人即受處分人（下稱受處分人）丙○○所有車牌號
    碼BU-4783號自用一般小客車，於民國98年3月23日下午1時
    15分許，行經國道1號公路高架北向30至27公里，下臺北市
    ○○○路出口處時，竟任意變換車道，於車道上穿梭蛇行行
    駛，為內政部警政署國道公路警察局第一警察隊員警甲○○
    、乙○○當場開啟警示燈及警鳴器示意停車受檢，惟該車並
    未停車，反而立即加速逃逸，上開員警乃記下車號、車輛顏
    色等資料，以受處分人有違反道路交通管理處罰條例第43條
    第1項第1款、第60條第1項規定之行為，掣單逕行舉發，嗣
    受處分人於舉發通知單上所載應到案日期（即98年4月22日
    ）前之98年4月21日向原處分機關提出申訴，經原處分機關
    函請內政部警政署國道公路警察局第一警察隊（下稱原舉發
    機關）調查結果，仍認受處分人有前開違規行為，原處分機
    關乃於98年7月10日依道路交通管理處罰條例第43條第1項第
    1款、第4項（原處分書漏載第5項）、第60條第1項、第63條
    （原處分漏載第1項第3款、第1款）規定，分別裁處受處分
    人罰鍰18,000元、3,000元，吊扣汽車牌照3個月，施以道路
    交通安全講習，並各記違規點數3點、1點（共4點）。
三、受處分人聲明異議意旨略以：伊係於前揭時間，駕駛前開自
    小客車行經該地點時，突然發現有部黑色車輛快速以近距離
    尾隨，擔憂遭不良份子攔車恐嚇，心生恐懼故加速閃躲擺脫
    糾纏，由環北交流道下高速公路後才未見該車，遲至收受前
    開舉發通知單後，甫知悉緊貼尾隨之車輛係警車，然因該車
    員警自始未表明身分，亦未看到任何警車標字或聽到警鳴聲
    ，故伊並非不聽制止或拒絕停車接受稽查而逃逸，為此聲明
    異議，請求撤銷原處分云云。
四、經查：
  (一)本件受處分人所有車牌號碼BU-4783號自用一般小客車，於
    前揭時、地，因在道路上蛇行，為證人即內政部警政署國道
    公路警察局第一警察隊員警甲○○、乙○○當場開啟警示燈
    及警鳴器示意停車受檢，惟該車並未停車，且立即加速逃逸
    之事實，業據證人即本件舉發員警甲○○於本院調查時結證
    稱：「（問：本件舉發經過？）98年3月23日11點到17點我
    們是服五汐高架橋巡邏勤務，當時我們駕駛車號4291-TJ ，
    編號129偵防車，大概下午1點15分左右，我們有發現前方有
    一部黑色的自小客車蛇行行駛，我們就前往意圖將該車攔下
    檢查，攔查過程中我們有鳴警報器，並以指揮棒示意該車停
    車，不料，該車卻加速逃逸，往環河北路下匝道離去，我們
    因顧及用路人行車安全，所以放棄攔查，並以逕行舉發方式
    舉發本件違規；（問：請詳細描述你所稱上開違規車輛的蛇
    行情況？）我們發現前方有黑色小客車，但不記得什麼廠牌
    ，沿途一直左右變換車道，並以高速即超過100公里以上的
    速度蛇行超越前車行駛；（問：你們何時開啟偵防車上的警
    報器？）我們發現該違規車輛以後約5秒到10秒時間即開啟
    偵防車上警報器，並開警示燈，當時我是偵防車駕駛人，我
    打開我駕駛座車窗玻璃，將左手伸出並持指揮棒示意該車駕
    駛停車；（問：你上開所稱你持指揮棒示意該駕駛停車，你
    所駕駛偵防車與該違規車輛之相對位置？距離？有無平行狀
    況？）該車是在我左手邊，距離應該一米多，也不能太靠近
    會危險，我手持指揮棒示意該駕駛停車時，我們兩車之間是
    平行的狀況；（問：可否確認該車駕駛有看見你示意停車的
    指示？）我沒辦法確認，但我知道當我做出示意他停車指示
    時，該車輛即加速駛離；（問：當你示意該部車輛停車時，
    該車輛除了加速之外，還有無其他特殊的行駛情狀？）就是
    蛇行，不斷的變換車道；（問：當時該車道之車流量？）我
    們取締過程中有攝影。攝影過程中有我們平行攔車，我們鳴
    警報器，違規車輛高速蛇行及下環北交流道，我們當時因為
    為了顧及交通行車安全，所以沒有繼續追趕攔查該車，我們
    當時所開偵防車雖是黑色，但有以白色噴漆標註『國道公路
    警察局第一警察隊偵防車』之字樣，且我當時在車上是身著
    制服、黃色反光背心，警示燈是在我們車輛後車廂上方玻璃
    ；（問：當時所見車輛車號、廠牌、顏色，是否如卷附第10
    頁舉發單上所載的車輛種類型式？）車號、黑色自小客車是
    當場看到記載的，而廠牌是我們後來去查車籍資料之後才註
    記的；（問：你們何時查詢車輛車籍資料？）回去小隊之後
    就查；（問：本件經查詢資料結果，是否為贓車? ）這我有
    查，不是贓車」等語綦詳，核與證人及同時在場知本件另名
    舉發員警乙○○於本院調查時之證述相符（見本院卷第22頁
    反面至24頁），並有本件偵防車照片3張存卷可稽（見本院
    卷第27頁至第29頁）。
  (二)再參以本院於98年8月28日當庭勘驗證人甲○○當日所拍攝
    之蒐證光碟，經勘驗結果受處分人車輛之違規情形確與證人
    甲○○所述情節相符，且影片中所拍攝之違規車輛與受處分
    人車輛車牌號碼、廠牌、車身顏色均相同等情，有本院勘驗
    筆錄附卷可考（見本院卷第24頁）另佐以舉發當時為白天，
    視線良好、清楚、無阻礙，亦無誤認之虞等情，業據證人甲
    ○○、乙○○於本院調查時證述明確（見本院卷第23頁反面
    至第24頁）是應可排除誤判、誤認或其他爭議之可能。再考
    量證人甲○○、乙○○與受處分人並無任何關係或有何嫌隙
    ，其於負有具結義務並可能受刑法偽證罪處罰之情形下，仍
    於法庭為前揭證言，其證言之憑信性應可獲得擔保，且其目
    擊過程及舉發基礎並無誤判可能，綜觀其所述內容亦均合於
    常情而無前後矛盾齟齬之處，是證人甲○○、乙○○所證自
    得援為不利於受處分人之認定。
  (三)至受處分人雖辯稱：當時伊因車況有問題，須找修理廠，突
    遇不明黑色轎車以高速緊貼尾隨，心生恐懼而加速駛離，且
    攔檢車輛並無警用警示燈，而警方於行使公權力時不應喬裝
    而應開示警示燈，使民眾得以配合云云。惟查該偵防車雖為
    黑色，但有以白色噴漆標註「國道公路警察局第一警察隊偵
    防車」之字樣，且認本件舉發員警於發現上開違規車輛後，
    即開啟偵防車上警報器及警示燈，且員警當時均係身著制服
    、黃色反光背心，駕駛前揭偵防車之警員甲○○於將偵防車
    駛至和上開違規車輛平行位置時，尚且打開車窗玻璃，將左
    手伸出並手持指揮棒示意該車駕駛停車，然受處分人非但未
    予理會，反而變換車道加速逃逸之情，業如上述，是受處分
    人前開所辯，無非臨訟卸責之詞，不足採信。本件事證明確
    ，受處分人違規行為堪以認定，應依法裁罰。
五、綜上所述，受處分人所有車牌號碼BU-4783號自用一般小客
    車，確有於前揭時、地，在道路上蛇行，經交通勤務警察制
    止時，拒絕停車接受稽查而逃逸之違規行為。原處分機關依
    道路交通管理處罰條例第43條第1項第1款、第4項、第5項（
    裁決書漏引第5項）、第60條第1項、第63條第1項第3款、第
    1款（裁決書漏引第1項第3款、第1款）規定，分別裁處受處
    分人罰鍰18,000元、3,000元，吊扣汽車牌照3個月，施以道
    路交通安全講習，並各記違規點數3點、1點（共4點），尚
    無違誤。受處分人猶執前詞指摘原處分不當，為無理由，應
    予駁回。
據上論斷，依道路交通案件處理辦法第19條，裁定如主文。
中    華    民    國    98    年  9    月  30    日
                  交通法庭    法  官  謝昀璉
上正本證明與原本無異。
如不服本裁定，應於裁定送達後5 日內向本院提出抗告狀。
                              書記官  鄭雅文
中    華    民    國    98    年    10    月    2     日


司法院資訊處製作；財團法人民間司法改革基金會備份。
